【裁判字號】    91,交訴,4
【裁判日期】    920603
【裁判案由】    過失致死等
【裁判全文】
臺灣屏東地方法院刑事判決                            九十一年度交訴字第四號
    公  訴  人  臺灣屏東地方法院檢察署檢察官
    被      告  甲○○
右列被告因過失致死等案件，經檢察官提起公訴（九十年度偵字第七三六二號），本
院判決如左：
    主  文
甲○○服用酒類，不能安全駕駛動力交通工具而駕駛，處有期徒刑肆月；又因過失致
人於死，處有期徒刑玖月。應執行有期徒刑壹年。
    事  實
一、甲○○未考領重型機車駕照，明知飲酒酒醉後即不得駕駛機車上路，竟於民國九
    十年十月二十一日凌晨零時許，與友人林國興、丙○○、莊志賢等人在屏東縣枋
    寮鄉旺菜園小吃部飲酒後，已有中度酩酊、運動失調、平衡障礙、判斷力遲鈍等
    酒醉症狀，已達不能安全駕駛動力交通工具之狀態，竟仍於當日凌晨二時二十分
    許，駕駛其妻所有車號ＧＫ３─０６５號重機車，搭載林國興，由南往北方向沿
    屏東縣枋寮鄉○○路○段行駛，於凌晨二時三十分許，行經該路與中華路交岔路
    口右轉未劃標線之中華路時，本應注意駕駛人駕駛機車，在未劃標線之道路行駛
    時，應靠右行駛，並注意車前狀況，隨時採取必要之安全措施，以避免危險之發
    生，且依其智識、能力及當時天候晴天、夜間有照明、路面乾燥無缺陷，無障礙
    物，視距良好，無不能注意之情事，因其酒醉注意力未能集中，導致其於右轉進
    入中華路時，未能掌控方向而駛入道路左側，以致其機車之左後視鏡擦撞與該交
    岔路口相距約五公尺之左側道路旁電線桿，機車前輪且撞上電線桿旁水泥石墩，
    林國興因而由機車後座往前拋出，頭、腹部偏左側重擊路旁水泥塊而出血，甲○○亦因此受有身體等處之擦傷。甲○○隨即將林國興以上開機車送回林國興位於
    屏東縣枋寮鄉○○村○○路一○六號之住處，迨至同日凌晨四時三十分許，甲○○認林國興有流血現象，深覺不妥，乃前往林國興住處將其送醫急救，林國興終
    因頭部挫裂傷、左耳出血、腹內出血導致出血性休克，於同日下午三時十分不治
    死亡。甲○○於肇事約十小時後（即同日中午十二時十九分許），經警測得其呼
    氣酒精濃度仍高達每公升○‧三二毫克，而查獲其酒醉駕車情事。
二、案經屏東縣警察局枋寮分局報驗後由臺灣屏東地方法院檢察署檢察官偵查起訴。
    理  由
一、訊據被告矢口否認有何上述酒醉駕車及過失致死之犯行，辯稱：「我那天喝了三
    攤，我有喝醉，但是在小吃店喝完要回家時，林國興說我比較醉，就說要載我，
    所以發生車禍時不是我騎車的」等語。經查：
（一）本件首應審究者在於，車禍發生時究係由何人騎乘機車？茲析述如下：
    (一)被害人林國興受有左前額五公分撕裂傷、左眼上方二公分撕裂傷、左耳出血、
      左下頷部一‧五公分擦傷、雙眼呈熊貓眼、左眼較嚴重、胸部有ＣＰＲ痕跡、
      左腰部於第十二肋骨下方有五×六公分瘀傷併其中有三×二公分表皮剝脫、左
      掌背外側一×一公分擦傷、左掌內側０‧五×０‧五公分表皮剝脫、左內足踝
      二×二公分表皮瘀傷、左外踝上方有約四公分表皮壓傷之傷害，有卷附驗斷書
      可證，足見被害人乃係身體、頭部偏左側受到重大撞擊，其四肢則僅有左手掌
      及左右足踝有輕微擦傷，此種傷勢應係被害人向外彈出撞及地面所致，與機車
      駕駛人於前輪撞及重物時，會因雙手緊握機車把手而依慣性向前移動，導致身
      體撞及機車車身或前方物體而造成下肢、下腹之傷勢，有所不同。
    (二)依卷附枋寮醫院診斷證明書、病歷記載，被告係身體左側腹部擦挫傷、左膝及
      左足擦挫傷；又據檢察官於九十年十月二十二日相驗時所攝之照片顯示，被告
      左側腹擦傷、左外側下肢擦傷，尤其左膝以下下肢前外側為重、左手掌橈側近
      腕部有瘀血、胸前有一刮傷，比對被告上述傷勢與車禍現場電線桿及競選招牌
      位置，顯見其上述腹部及下肢之傷勢，與機車駕駛人發生事故時依慣性身體撞
      及車身及前方電線桿而造成之傷勢相符，倘若係由被害人駕車，何以其未有嚴
      重之下肢、下腹擦挫傷？被告如係為後座乘客，其何以未依慣性作用彈出車外
      ？再者，被告左手掌橈側近腕部有瘀傷而非擦傷，益徵被告當時因手握機車把
      手，於機車前輪碰擊路旁水泥石墩時，衝擊力過大使身體往前移動，導致該處
      瘀血（若係滑、跌倒於地，應係擦傷），且被告上肢除前述瘀血外，別無其他
      傷勢，亦與後座乘客彈出車外肢體著地產生擦傷之情狀不合。況該處電線桿上
      適有立法委員候選人所綁之競選看板，本件車禍於機車撞及該電線桿及旁邊石
      墩後，依慣性作用，機車行進速度會趨緩，而機車駕駛人則因慣性導致身體衝
      向前方，造成胸部被競選看板刮傷，查被告胸前之刮痕與該看板高度吻合，假
      如機車係死者所騎，死者身上竟無此刮痕，顯不合理。此外，本院將本件車禍
      依傷勢判斷究係由何人駕車一事，送請法務部法醫研究所鑑定，該所亦認依機
      車撞擊位置及被害人、被告之傷勢研判，車禍當時係由被告駕駛機車，有該所
      九十二年四月十八日法醫理字第０九二００００五三七號函一份附卷可稽，是
      本件車禍確係由被告駕車無誤。
    (三)查被告於本件車禍發生後之當日中午十二時十九分，為警測得呼氣酒精濃度為
      每公升０‧三二毫克，此有呼氣酒精濃度檢驗單在卷可按，惟查，依法務部法
      醫研究所九十年二月一日法醫所九十清字第一五０號函所載每小時血液中酒精
      濃度下降約十至十九ｍｇ/ｄＬ，據此估算被告於十小時前之同日凌晨二時三
      十分許之呼氣酒精濃度為每公升０‧七九六毫克至一‧二二四毫克之間（0.32
      ｍｇ/Ｌ×2100＝67.2ｍｇ/ｄｌ，67.2＋10×10＝167.2ｍｇ/ｄｌ＝0.796ｍ
      ｇ/Ｌ，67.2＋10×19＝257.2ｍｇ/ｄｌ＝1.224ｍｇ/Ｌ），此有法醫研究所
      上開函件影本一紙及該所九十年十一月二十三日法醫所九十化字第二二一九號
      函附卷可參，而被害人於事發後約二小時，送屏東縣枋寮醫院急救，經醫院抽
      其血液檢驗，其血液中所含酒精成份高達四三一ｍｇ/ｄｌ，如以上述法醫研
      究所函推算，被害人當日凌晨二時三十分許之呼氣酒精濃度高達每公升二‧一
      五毫克至二‧二三毫克（431＋2×10＝451ｍｇ/ｄｌ＝2.15ｍｇ/Ｌ，431＋2
      ×19＝469ｍｇ/ｄｌ＝2.23ｍｇ/Ｌ），依卷附酒精濃度與肇事率之關係表顯
      示，被害人已達迷醉狀態，無法開車，而被告酒醉程度顯較被害人為輕，其辯
      稱自己酒醉較被害人嚴重，故由被害人騎車云云，即與事實不合，難以採信。
    (四)又被害人之妻丁○○、之子乙○○、之弟林進成三人於偵查及本院審理時均證
      稱：「林國興眼睛不好，腳有痛風，如果有喝酒，就是睡覺，且不管多遠均會
      叫乙○○或林進成載，林國興的二部機車都壞掉了，沒有交通工具，更不可能
      酒後騎機車」等語，且上述機車為被告之妻所有，平時即由被告所騎用，被害
      人於酒後騎乘車況不熟之他人機車，乃與常情有違。另被告已於本院審理時供
      稱離開小吃部時擬先至被害人住處，再回自己住處，倘若被告最終仍須自己騎
      車回家，又何必多此一舉先由被害人騎車，再換由自己騎車回家？是被告上開
    所辯，顯與常理不符，不足採信。至證人丙○○雖證稱離開小吃部係由被害人
      騎乘機車，然查，當日被告、被害人、莊志賢、丙○○四人均有喝酒，而證人
      丙○○為莊志賢之台北友人，與被告、被害人原不認識，故證人丙○○於酒後
      離去之際，因對被告、被害人不熟悉及受酒力影響，以致誤認，亦非不可想像
      ，應以上述物理跡證所證被告為機車駕駛人等情較為可採。
    (五)綜上所述，本件車禍肇事者為被告本人，而被害人林國興因本件車禍受傷送醫
      不治死亡一節，業據被害人家屬即其妻丁○○、其子乙○○指訴明確，並經台
      灣屏東地方法院檢察署檢察官督同法醫師相驗屬實，製有相驗筆錄、相驗屍體
      證明書、驗斷書、照片數幀在卷可憑及有卷附枋寮醫院診斷證明書、病歷各一
      份可參，堪認被害人死亡係因被告不當駕駛肇事所致。
（二）被告雖否認上述車禍發生當時騎車，然查，被告有於上述時地駕駛機車搭載被
      害人之事實，已如前述，而根據被告案發十小時後所測得之呼氣酒精濃度推算
      ，其於車禍發生時，呼氣酒精濃度高達每公升０‧七九六毫克至一‧二二四毫
      克之間（計算方式如上），依呼出氣體內含酒精濃度及呈現症狀之關係表顯示
      ，被告已達茫醉之狀態，呈現之症狀為中度酩酊、運動失調、平衡障礙、判斷
      力遲鈍等酒醉症狀，另依卷附酒精濃度與肇事率之關係表，被告之肇事率約為
      正常人之二十五倍以上（甚至可達五十倍以上），被告亦因此未靠右行駛而駛
      入左側對向車道肇生交通事故，可見被告確有酒醉之情事，是依上所述，被告
      確已酒醉達於不能安全駕駛動力交通工具之程度，其上開所辯，不足採信。
（三）按駕駛人駕駛機車，在未劃標線之道路應靠右行駛，並應注意車前狀況，隨時
      採取必要安全措施，道路交通安全規則第九十五條第一項、第九十四條第三項
      分別定有明文，被告騎乘機車轉彎後即偏左行駛，致撞及左側路旁電線桿及水
      泥石墩，參以其確有酒醉情形，可見其當時精神不佳，注意力未能集中，導致
      無法有效控制轉彎曲度、行向，並採取任何安全措施（如踩煞車或為閃躲之準
      備），其顯違反上開道路交通安全規則至明。又依道路交通事故調查報告表所
      載，本件肇事當時天候為晴天、夜間有照明、路面乾燥無缺陷，無障礙物，視
      距良好，且被告領有汽車駕照，依其智識、能力，若稍加注意即可避免本件車
      禍，堪認其在主客觀之條件之下，無不能注意之情事，竟疏未注意致撞及道路
      左側之電線桿及水泥石墩，使後座之被害人彈出車外，受有頭部挫裂傷、左耳
      出血、腹內出血導致出血性休克不治死亡，其有過失，灼然甚明。又被害人因
      本件車禍死亡，與被告上開過失行為間，復具有相當因果關係。又其當時酒精
      含量高達每公升０‧七九六毫克至一‧二二四毫克，已有前述酒醉症狀，且又
      發生車禍，故其已達酒醉不能駕車之狀態，因此，本件事證已明，被告酒醉駕
      車及過失致死犯行，均堪予認定。
二、核被告所為，係犯刑法第一百八十五條之三、第二百七十六條第一項之罪。又被
    告未考有重型機車駕照，已據其供明在卷，其無駕駛執照駕車及酒醉駕車因而致
    人死亡，應依道路交通管理處罰條例第八十六條第一項之規定，就過失致死部分
    ，加重其刑。被告所犯上開二罪，行為各別，罪名互異，亦無任何裁判上一罪之
    關係，屬數罪俱發之情形，應予分別論罪，合併處罰。茲審酌被告素行、過失程
    度、無視政府法令宣導，猶酒後肇事致被害人死亡，事後否認犯行，迄未與被害
    人家屬達成和解，及其犯後態度等一切情狀，分別量處如主文所示之刑，並定其
    應執行之刑。
據上論斷，應依刑事訴訟法第二百九十九條第一項前段，道路交通管理處罰條例第八
十六條第一項，刑法第一百八十五條之三、第二百七十六條第一項、第五十一條第五
款，罰金罰鍰提高標準條例第一條前段，判決如主文。
本案經檢察官鄭伊鈞到庭執行職務。
中      華      民      國      九十二      年     六     月     三     日
                                      臺灣屏東地方法院交通法庭
                                          審判長法  官黃國永
                                                法  官林昌義
                                                法  官翁世容
右正本證明與原本無異。
如不服本判決應於收受本判決後送達後十日內向本院提出上訴書狀，其未敘述上訴理
由者，並得於提起上訴後十日內向本院補提理由書狀（均須按他造當事人之人數附繕
本 ）「切勿逕送上級法院」
                                          書記官   王秋淑
中      華      民      國      九十二      年      六    月    三    日
附錄：
刑法第二百七十六條第一項：
因過失致人於死者，處二年以下有期徒刑、拘役或二千元以下罰金。
刑法第一百八十五條之三：
服用毒品、麻醉藥品、酒類或其他相類之物，不能安全駕駛動力交通工具而駕駛者，
處一年以下有期徒刑、拘役或三萬元以下罰金。


司法院資訊處製作；財團法人民間司法改革基金會備份。
